【裁判字號】    97,交抗,265
【裁判日期】    970704
【裁判案由】    聲明異議
【裁判全文】
臺灣高等法院高雄分院刑事裁定         97年度交抗字第265號
抗  告  人  交通部公路總局高雄區監理所
代  表  人  陳新彬
受 處分 人  甲○○
上列抗告人因交通違規聲明異議案件，不服臺灣高雄地方法院中
華民國97年4 月23日裁定（97年度交聲字第785 號），提起抗告
，本院裁定如下：
    主  文
抗告駁回。
    理  由
一、抗告意旨略以：按汽車駕駛執照為駕駛汽車之許可憑証，依
    道路交通安全規則第61條規定，民眾已具備較低級車類駕駛
    資格後，當其取得高一級車類駕駛資格時，基於1 人1 照之
    原則，應換發較高一級車類之駕駛執照，並准其駕駛較低級
    之車輛，而道路交通管理處罰條例第35條關於吊扣駕駛執照
    之規定，依新修正之同條例第68條，並無免除規定，自應依
    法執行。且違反同條例第22條第1 項第4 款之規定，與違反
    同條例第21條第1 項第1 款之規定，其處罰相去甚遠，自不
    能相提並論。又吊扣駕駛執照之目的，並非僅為處罰違反道
    路交通管理事件之行為人，尚有暫時禁止行為人於道路上駕
    駛，以免其短期內再犯之意，以避免駕駛人於短期內駕駛動
    力交通車輛行駛於道路，而危及一般用路人，此一考量公眾
    用路安全之立法，與個人生存權、工作權之保障，兩相權衡
    所保障之利益，堪認上開吊扣駕照之規定，尚在立法機關之
    立法裁量權限範圍內，並無顯然侵害受處分人之生存權及工
    作權。本件受處分人甲○○領有小型車駕駛執照，既係酒後
    駕駛重型機車違規而遭取締，則抗告人依道路交通管理處罰
    條例第35條第1 項第1 款規定吊扣其小型車之駕駛執照，於
    法自無不合，是原裁定顯有違誤，爰依法提起抗告，請求撤
    銷原裁定等語。
二、經查：受處分人甲○○於97年3 月23日16時39分許，在家飲
    酒後呼氣酒精濃度為每公升0.28毫克之情形下，駕駛車牌號
    碼H8K-889 號重型機車，行經高雄縣仁武鄉○○路31號旁時
    ，為警攔檢查獲，並由原處分機關就其交通違規行為裁處罰
    鍰新臺幣15,000元、吊扣普通小型車駕駛執照12個月並施以
    道安講習。因駕騎機車，只是為住家附近方便騎用或休閒騎
    用，而小客車則是為職業遠行謀生而駕駛，二者重要性自不
    可同日而語。本件受處分人甲○○酒後騎重型機車被查獲，
    原裁決機關除罰鍰1 萬5 千元外，若欲另吊扣其駕駛執照，
    也應吊扣其違規時所騎之機車駕駛執照，而非吊扣其謀生遠
    行用之小客車駕駛執照，原裁決機關另裁決吊扣其非違規時
    所駕駛之小客車駕駛執照，不符合比例原則，自有違誤。又
    按94年12月14日修正、95年3 月1 日施行前之道路交通管理
    處罰條例第68條固規定「汽車駕駛人，因違反本條例及道路
    交通安全規則之規定，受吊扣或吊銷駕駛執照處分時，吊扣
    或吊銷其持有各級車類之駕駛執照」，惟修正後業已刪除「
    吊扣」之規定，改為「汽車駕駛人，因違反本條例及道路交
    通安全規則之規定，受吊銷駕駛執照處分時，吊銷其持有各
    級車類之駕駛執照」，其修正理由乃係舊法將違法或違規駕
    駛人所持有各級車類之駕駛執照一併吊扣，失之過酷，影響
    人民工作及生活甚鉅，故依修正後之該條規定，受吊扣駕駛
    執照處分時，僅能吊扣違規當時所駕車類之駕駛執照，不再
    吊扣其持有之其他各級車類之駕駛執照。是原審裁定將關於
    吊扣受處分人甲○○職業駕駛執照12個月部分撤銷，核無不
    合，本件抗告為無理由，應予駁回。
三、據上論結，應依刑事訴訟法第412 條，裁定如主文。
中    華    民    國    97    年    7     月    4     日
                    刑事第六庭    審判長法  官  王憲義
                                        法  官  邱永貴
                                        法  官  張盛喜
以上正本證明與原本無異。
不得再抗告。
中    華    民    國    97    年    7     月    4     日
                                        書記官  黃一秋


司法院資訊處製作；財團法人民間司法改革基金會備份。
